【裁判字號】    95,簡上,106
【裁判日期】    951031
【裁判案由】    竊盜
【裁判全文】
臺灣雲林地方法院刑事判決             95年度簡上字第106號
上  訴  人
即  被  告  丙○○
上列被告因竊盜案件，不服本院95年度虎簡字第136 號中華民國
95年5 月24日刑事簡易判決（聲請案號：台灣雲林地方法院檢察
署95年度偵字第713 、740 號），提起上訴，本院管轄之第二審
合議庭判決如下：
    主  文
原判決關於侵占遺失物部分撤銷。
丙○○意圖為自己不法之所有，而侵占遺失物，處罰金新台幣肆
仟元，如易服勞役，以新臺幣貳仟元折算壹日。
其餘上訴駁回。
丙○○緩刑年。
    事  實
一、丙○○於民國94年11月間某日，在雲林縣虎尾鎮建國一村某
    處，拾獲甲○○所遺失之身分證及健保卡各1 枚，竟意圖為
    自己不法之所有，予以侵占入己。復另行起意，意圖為自己
    不法之所有，於95年1 月9 日15時30分許，駕駛車號KIJ-87
    2 號重型機車至雲林縣土庫鎮後埔里192 號前廣場，利用王
    連洲疏於注意之機會，徒手竊取王連洲所有，供外燴辦桌時
    所用之桌布76件及椅套760 件（價值新台幣150,000 元），
    得手後置於機車後方拖掛之二輪手推車，旋即駕車離開現場
    。嗣於(一)95年1 月10日10時許，為警在雲林縣褒忠鄉潮洋厝
    橋旁工寮查獲，並扣得桌布76件及椅套760 件；(二)95年1 月
    24日17時20分許，為警在雲林縣褒忠鄉潮厝村潮厝79號旁鴨
    寮住處，扣得甲○○身分證及健保卡各1 枚，始悉上情。
二、案經雲林縣警察局虎尾分局報告臺灣雲林地方法院檢察署檢
    察官偵查後聲請簡易判決處刑。
    理  由
一、訊據被告丙○○固坦承於上揭時、地，遭警查獲被害人甲○
    ○及王連洲所有上開物品等情不諱。惟否認有何侵占遺失物
    及竊盜犯行，辯稱：健保卡已過期，身分證因整個社區已經
    遷離，無法歸還，本想送警方，但因繁忙而未送。又桌布及
    椅套與垃圾一起堆放在道路，而非廣場，使人不明是否過新
    年所丟棄，價值及數量均誇大云云。惟查，被告上開犯行，
    業據被害人甲○○及王連洲指訴甚詳，並有贓物認領保管單
    2 紙、現場圖1 張、職務報告1 紙及照片5 張等件在卷可稽
    ，足堪認定。被告所侵占之健保卡及身分證，均記載被害人
    甲○○之年籍資料，容易歸還或交由警方處理。被告捨此不
    為，反將證件留置己處，其有侵占犯意甚明。又外燴辦桌使
    用之桌布及椅套，材質均屬布料，並非一次使用後即丟棄之
    塑膠材質。被害人王連洲辦理外燴後，暫時將桌布及椅套堆
    放在廣場，客觀上不致使人誤認為他人丟棄之物。是被告上
    揭所辯，應屬卸責之詞，不足採信。綜上，本件事證明確，
    被告犯行，堪以認定。
二、按行為後法律有變更者，適用行為時之法律，但行為後之法
    律有利於行為人者，適用最有利於行為人之法律，現行刑法
    第2 條第1 項定有明文。此條規定乃與刑法第1 條罪刑法定
    主義契合，而貫徹法律禁止溯及既往原則，係規範行為後法
    律變更所生新舊法律比較適用之準據法，是刑法第2 條本身
    雖經修正，但刑法第2 條既屬適用法律之準據法，本身尚無
    比較新舊法之問題，應一律適用裁判時之現行刑法第2 條規
    定以決定適用之刑罰法律，先予辨明。又以本次刑法修正之
    比較新舊法，應就罪刑有關之共犯、未遂犯、想像競合犯、
    牽連犯、連續犯、結合犯，以及累犯加重、自首減輕暨其他
    法定加減原因（如身份加減）與加減例等一切情形，綜其全
    部罪刑之結果而為比較，最高法院95年5 月23日著有95年度
    第8 次刑庭會議決議可資參照。經查：
  (一)就侵占遺失物罪部分：
  1.刑法第337 條侵占遺失物罪，法定刑得處銀元500 元以下罰
    金，據修正後刑法施行法增訂第1 條之1 ：「中華民國94年
    1 月7 日刑法修正施行後，刑法分則編所定罰金之貨幣單位
    為新臺幣。94年1 月7 日刑法修正時，刑法分則編未修正之
    條文定有罰金者，自94年1 月7 日刑法修正施行後，就其所
    定數額提高為30倍。但72年6 月26日至94年1 月7 日新增或
    修正之條文，就其所定數額提高為3 倍」及刑法第33條第5
    款修正為：「主刑之種類如下：五、罰金：新臺幣一千元以
    上，以百元計算之」等規定，是依修正後之法律，刑法第33
    7 條侵占遺失物罪所得科處之罰金刑最高額維持新臺幣15,0
    00元、最低額則提高為新臺幣一千元，是比較修正前、後之
    刑罰法律，自以被告行為時關於科處罰金刑之法律較有利於
    被告。
  2.又修正前刑法第42條第2 項前段規定：「易服勞役以一元以
    上三元以下折算一日」，又據修正前罰金罰鍰提高標準條例
    第2 條前段規定，就其原定數額提高為100 倍折算1 日，則
    本件被告行為時之易服勞役折算標準，應以銀元300 元折算
    1 日，即新臺幣900 元折算1 日。而95年7 月1 日修正公佈
    施行之刑法第42條第3 項前段規定：「易服勞役以新臺幣一
    千元、二千元或三千元折算1 日。」是比較修正前後之易服
    勞役折算標準，以修正後之規定，較有利於被告，則應依刑
    法第2 條第1 項後段規定，適用修正後之刑法第42條第3 項
    前段規定，定其折算標準。
  3.經綜合比較上述條文後，就侵占遺失物罪部分，應整體適用
    修正後刑法相關規定論處。
  (二)就竊盜罪部分：
  1.刑法第320 條竊盜罪，法定刑關於罰金部分，得處銀元500
    元以下罰金，據修正後刑法施行法增訂第1 條之1 ：「中華
    民國94年1 月7 日刑法修正施行後，刑法分則編所定罰金之
    貨幣單位為新臺幣。94年1 月7 日刑法修正時，刑法分則編
    未修正之條文定有罰金者，自94年1 月7 日刑法修正施行後
    ，就其所定數額提高為30倍。但72年6 月26日至94年1 月7
    日新增或修正之條文，就其所定數額提高為3 倍」及刑法第
    33 條 第5 款修正為：「主刑之種類如下：五、罰金：新臺
    幣1千 元以上，以百元計算之」等規定，是依修正後之法律
    ，刑法第320 條竊盜罪關於罰金刑部分，最高額維持新臺幣
    15,000元、最低額則提高為新臺幣1,000 元，是比較修正前
    、後之刑罰法律，自以被告行為時關於科處罰金刑之法律較
    有利於被告。
  2.被告於犯罪時之刑法第41條第1 項前段規定：「犯最重本刑
    為5 年以下有期徒刑以下之刑之罪，而受6 個月以下有期徒
    刑或拘役之宣告，因身體、教育、職業、家庭之關係或其他
    正當事由，執行顯有困難者，得以1 元以上3 元以下折算一
    日，易科罰金。」又被告行為時之易科罰金折算標準，修正
    前罰金罰鍰提高標準條例第2 條前段（現已刪除）規定，就
    其原定數額提高為100 倍折算1 日，則本件受刑人行為時之
    易科罰金折算標準，應以銀元300 元折算1 日，經折算為新
    臺幣後，應以新臺幣900 元折算為1 日。惟95年7 月1 日修
    正公布施行之刑法第41條第1 項前段則規定：「犯最重本刑
    為五年以下有期徒刑以下之刑之罪，而受六個月以下有期徒
    刑或拘役之宣告者，得以新臺幣一千元、二千元或三千元折
    算一日，易科罰金。」比較修正前後之易科罰金折算標準，
    以95年7 月1 日修正公布施行前之規定，較有利於被告，則
    此部分本院依刑法第2 條第1 項前段，適用修正前刑法第41
    條第1 項前段規定，併定其折算標準。
  3.經綜合比較上述條文後，就竊盜罪部分，應整體適用修正前
    刑法相關規定論處。
三、核被告所為，係犯刑法第337 條侵占遺失物罪及同法第320
    條第1 項竊盜罪。其所犯上開二罪間，犯意各別，行為不同
    ，應分論併罰。
四、原審以被告罪證明確，就竊盜罪部分，因予適用刑法第320
    條第1 項，修正前刑法第41條第1 項前段，罰金罰鍰提高標
    準條例第1 條前段，修正前罰金罰鍰提高標準條例第2 條規
    定，併審酌刑法第57條所列各款事由，量處拘役50日，如易
    科罰金之折算標準，認事用法俱無不合，量刑亦稱妥適。被
    告上訴意旨，就竊盜部分否認犯罪，為無理由，應予駁回。
    至於行為後法律有變更者，依修正前刑法第2 條第1 項規定
    ，以適用裁判時法為原則，如行為時法有利於行為人，則例
    外適用行為時法；依修正後刑法第2 條第1 項規定，以適用
    行為時法為原則，惟如裁判時法有利於行為人，則例外的適
    用裁判時法。以往實務見解，認原判決未及比較適用新舊法
    時，上訴後，雖比較結果以舊法有利於行為人，而原判決別
    無其他撤銷事由，仍應以此為由撤銷改判。惟修正後規定係
    以適用行為時法為原則，因此原判決雖未及比較適用，然上
    訴本院後，經比較新舊法，行為後之法律並非較有利於行為
    人，仍應適用行為時法，則原判決就竊盜罪部分，適用行為
    時法即無不當，自不構成撤銷之事由，併此說明。另其所犯
    侵占遺失物部分，原審未及審酌刑法業已修正，因予適用修
    正前刑法第42條第3 項前段規定，宣示如易服勞役之折算標
    準，尚有未洽。被告上訴意旨，未能指摘及此，然原判決就
    此部分既有可議，自應由本院將原判決此部分撤銷，改判如
    主文第二項所示。爰審酌被告年紀已63歲，從事資源回收業
    ，拾獲被害人甲○○身分證及健保卡後，未作他用，及否認
    犯罪等一切情狀，量處如主文第二項所示之刑，併宣示如易
    服勞役之折算標準。末按犯罪在刑法前開修正施行前，而於
    施行後裁判，則其緩刑之宣告，應適用修正刑法第74條規定
    （最高法院95年度第8 次刑事庭會議決議參照）。查被告未
    曾因故意犯罪而受有期徒刑以上刑之宣告，有臺灣高等法院
    被告前案紀錄表在卷可稽，經此教訓後，應知警惕，當無再
    犯之虞，本院因認對其所宣告之刑，以暫不執行為適當，爰
    依刑法第74條第1 項第1 款規定，併予宣告緩刑3 年，以勵
    自新。
據上論斷，應依刑事訴訟法第455 條之1 第3 項、第369 條第1
項前段、第364 條、第299 條第1 項前段、第368 條，刑法第2
條第1 項但書、第337 條、第42條第3 項前段、第74條第1 項第
1款 ，刑法施行法第1 條之1 ，判決如主文。
本案經檢察官乙○○到庭執行職務
中    華    民    國    95    年    10    月    31    日
                  刑事第二庭    審判長法  官  林  輝  煌
                                      法  官  李  貞  瑩
                                      法  官  柯  志  民
以上正本證明與原本無異
不得上訴。
中    華    民    國    95    年    10    月    31    日
                                      書記官  魏  輝  碩
論罪之法條全文：
刑法第320條
意圖為自己或第三人不法之所有，而竊取他人之動產者，為竊盜
罪，處五年以下有期徒刑、拘役或五百元以下罰金。
意圖為自己或第三人不法之利益，而竊佔他人之不動產者，依前
項之規定處斷。
前二項之未遂犯罰之。
刑法第337條
意圖為自己或第三人不法之所有，而侵占遺失物、漂流物或其他
離本人所持有之物者，處五百元以下罰金。


司法院資訊處製作；財團法人民間司法改革基金會備份。
